【裁判字號】    97,上易,2634
【裁判日期】    971217
【裁判案由】    竊盜
【裁判全文】
臺灣高等法院刑事判決                97年度上易字第2634號
上  訴  人
即  被  告  乙○○
上列上訴人，因竊盜案件，不服臺灣板橋地方法院97年度易字第
1028號，中華民國97年6 月20日第一審判決（起訴案號：臺灣板
橋地方法院檢察署97年度偵字第9609號），提起上訴，本院判決
如下：
    主  文
上訴駁回。
    事  實
一、乙○○前因攜帶兇器竊盜案件，經台灣板橋地方法院於民國
    （下同）96年8 月17日以96年度易字第1863號判決判處執行
    有期徒刑10月緩刑3年，96年9月20日確定。詎乙○○猶不知
    悔改，意圖為自己不法之所有，基於竊盜犯意，於前開緩刑
    期間內97年3月13日9時15分許，在臺北縣土城市○○街47號
    地下室停車場，因其所有車牌號碼J9H-358 號重型機車電瓶
    沒電，竟持其所有置於上開機車上客觀上足以對人之生命、
    身體構成威脅之十字形螺絲起子1 支，將甲○○所有之車牌
    號碼F2C-597 號重型機車電瓶卸下而竊取之，得手後置放於
    其所有機車旁後，隨即騎乘其母親所有車牌號碼LLC-122 號
    重型機車外出。嗣甲○○於同日上午10時10分許發現機車電
    瓶遭竊，經調閱地下室停車場之監視錄影畫面後報警處理，
    並在乙○○所有機車旁起出電瓶1個及十字形螺絲起子1支（
    電瓶1個，經警發交甲○○領回）。
二、案經臺北縣政府警察局土城分局報告臺灣板橋地方法院檢察
    署檢察官偵查起訴。
    理  由
壹、證據能力部分：
一、按，被告以外之人於審判外陳述，雖不符刑事訴訟法第 159
    條之1至第159條之4 規定，而經當事人於審判程序同意作為
    證據，法院審酌該言詞陳述或書面陳述作成時之情況，認為
    適當者，亦得為證據；當事人、代理人或辯護人於法院調查
    證據時，知有刑事訴訟法第159條第1項不得為證據之情形，
    而未於言詞辯論終結前聲明異議者，視為有前項同意，刑事
    訴訟法第159條之5第1項、第2項，分別有明文。
二、經查，本判決下列所引用之被告以外之人於審判外之陳述，
    檢察官、被告及辯護人於法院言詞辯論終結前均未聲明異議
    ，法院審酌上開證據資料製作時之情況，尚無違法不當及證
    明力明顯過低之瑕疵，亦認為以之作為證據應屬適當，故揆
    諸前開規定，爰依刑事訴訟法第159條之5規定，認前揭證據
    資料均有證據能力。
貳、實體部分：
一、訊據上訴人即被告（下稱被告）乙○○，固坦承於前揭時地
    ，持所有十字形螺絲起子拆卸甲○○所有車牌號碼 F2C-597
    號重型機車電瓶之事實，惟於原審時矢口否認有竊盜犯行，
    並辯稱：其只是要向甲○○借用電瓶使用，並非要竊取電瓶
    云云。被告選任辯護人則為被告辯護稱：被告並無不法所有
    之意圖，應僅構成「使用竊盜」等語。經查：
(一)上揭犯罪事實，業據被告於本院時所坦認在卷，核與證人即
    被害人甲○○於警詢指述情節相符，並有贓物認領保管單1
    紙、監視錄影畫面翻拍照片4 幀及照片10幀在卷可按，復有
    十字形螺絲起子扣案可證，足見被告自白，應與事實相符，
    洵堪採信。被告雖於原審以前詞置辯，然按，竊盜罪之成立
    ，除行為人在客觀上需有竊取行為外，主觀上尚需有意圖為
    自己不法所有之意圖，此即所謂之「取得意圖」。若行為人
    並無取得意圖，而只有使用意圖，其竊取他人之物而為行使
    ，在不使該物發生質變或減低經濟價值之條件下，加以使用
    ，且行為人具有於使用後交還原所有人之「交還意思」，此
    種竊盜行為謂之「使用竊盜」，為刑法所不罰。但取得意圖
    與使用意圖有時難以辨別，關鍵點應在於行為人是否有「排
    斥所有或持有」及「占為己有」之行為表徵。若行為人意圖
    獲取物之本體及其經濟利益，而排斥所有人或持有人之經濟
    地位，使自己具有類似所有人之地位，並將該物充當自己所
    有之財產，而利用該物之經濟價值，則可認其有「取得意圖
    」，反之，則不認其有「取得意圖」。
(二)證人即機車行老闆陳華中於原審時證述：「（辯護人問：一
    般機車電瓶無電時，可否用其他的機車來充電？）可以，另
    一台機車要發動，用兩條正負電線來連接到沒有電的另外一
    台機車，這樣另外一台沒有電的機車就可以發動」、「（法
    官問：方才有提到一台車有電，而有一台車沒電時，可以用
    正負電線去靠電這件事，以在機車行當過數個月到半年的學
    徒，是否會知道？）是，一定會知道」、「（法官問：除了
    方才說的方法之外，有無其他方法可以對機車電瓶充電？）
    有，把電瓶拔起拿到機車行充電」、「（檢察官問：照方才
    所言，被告與其母親之機車，電瓶可否拔過來直接使用？）
    可以」、「（檢察官問：如果說當時沒電而是直接拔電瓶換
    過來，是否要直接把自己的電瓶先拿起來，再拿其他機車有
    電的電瓶裝進去，才可以發動？）是」、「（法官問：照片
    這台與他媽媽那一台的電瓶是否規格一樣？）如果是100 CC
    是不同的，因他媽媽的機車是125 CC」、「（法官問：被告
    這台車與被害人之車子的電瓶規格是否相同？）被告車子如
    有改裝的話，會用125 CC，所以要看被告機車有無改裝」等
    語（原審97年5 月16日審判筆錄3至8頁），被告於原審訊問
    、審理時亦自承：「（法官問：當過多久的機車行學徒？）
    三個月」、「（法官問：你的機車電瓶有無換裝成125 CC的
    電瓶？）有，是在迴龍地方的機車行」等語（原審97年4 月
    21日準備程序筆錄3頁、前開審判筆錄8頁），由證人陳華中
    上述證述，可知機車電瓶沒電之處理方式有三種，即兩車以
    正負電線靠電方式充電、將機車牽至機車行充電、直接更換
    機車電瓶等方式。被告既自承曾在機車行當過三個月學徒，
    對上開三種方式暨第一及第二種機車電瓶充電方式均無須拆
    卸機車之電瓶等情，當知之甚稔，被告辯稱：欲借用甲○○
    機車電瓶充電，始拆卸電瓶等語，顯屬無稽。
(三)又被告所有車牌號碼J9H-358 號重型機車及其母親所有車牌
    號碼LLC-122號重型機車及被害人甲○○所有之F2C-597號重
    型機車等三輛機車電瓶均係125CC 規格，均可交換使用乙節
    ，業據證人陳華中證述在前，倘被告所有上開機車電瓶確實
    沒電，大可將其機車與母親所有機車，以正負電線靠電方式
    加以充電，或是逕自將其母親機車電瓶拆卸後更換至其所有
    之機車上使用，焉有拆卸第三人即甲○○所有機車電瓶使用
    之理？再者，被告於原審訊問時稱：「我拿自己的螺絲起子
    ，去拆卸被害人機車的電瓶，後來因為一時心急，尚未充電
    ，我就先騎我媽媽的機車離開去載我女友，我將拆卸下來的
    機車電瓶放載我機車的旁邊，後來我載我女友回來之後才再
    去地下室充電，充完電後，我將電瓶放在旁邊就上樓」等語
    （前開準備程序筆錄2 頁），倘被告所言僅係借用甲○○之
    機車電瓶充電等語屬實，理應於充完電後立即歸還，何以竟
    於使用該電瓶充完電後，仍將之置放於其機車旁而未予返還
    之理，被告顯有「占為己有」之行為表徵至為明確。況被告
    於本院亦是認該犯行在卷，從而，被告未經被害人之同意，
    即下手竊取被害人所有機車電瓶，自有為自己不法所有意圖
    ，並非單純使用竊盜，選任辯護人有關被告所為係使用竊盜
    辯解，亦不足採。被告於本院請求傳喚證人，以證明其充電
    後，未裝入自己機車內云云，核與上開事實無礙，自無調查
    必要。被告上開犯行，洵堪認定，自應依法論科。
二、按，刑法第321條第1項第3 款攜帶兇器竊盜罪，係以行為人
    攜帶兇器竊盜為其加重條件，此所謂兇器，其種類並無限制
    ，凡客觀上足對人之生命、身體、安全構成威脅，具有危險
    性之兇器均屬之，且祇須行竊時攜帶此種具有危險性之兇器
    為已足，並不以攜帶之初有行兇意圖為必要（最高法院79年
    度台上字第5253號判例參照）。十字形螺絲起子材質為金屬
    製品，有卷附照片存卷可佐，且依被告所述，上開物品既能
    供拆卸機車螺絲所用，益見其材質甚為堅硬銳利，客觀上顯
    係足以對人之生命、身體、安全構成威脅之兇器無誤。是核
    被告所為，係犯刑法第321條第1項第3 款攜帶兇器竊盜罪。
    原審經審理結果，認被告罪證明確，因而適用刑法第321 條
    第1項第3款、第38條第1項第2款等規定（贅引刑法施行法第
    1之1條，且應係第1條之1之誤。加重竊盜罪並無罰金刑），
    並審酌被告正值青年，不思依循正軌取得財物，其所用攜帶
    兇器竊盜手段，較之一般竊盜行為情節為重，且被告前因竊
    盜案件，經法院判處應執行有期徒刑10月緩刑3 年，於緩刑
    期間再犯本案，猶見不思悔改，控制力不佳，自應嚴予非難
    ，暨其犯後猶飾詞卸責犯後態度等一切情狀，量處被告有期
    徒刑九月，以資懲儆。另認，扣案之十字形螺絲起子1 支，
    係被告所有，供其竊取電瓶所用之物，此經被告供明在卷，
    爰依刑法第38條第1項第2款規定沒收。經核其認事用法尚無
    違誤，量刑亦允當，被告提起上訴，以已與被害人達成和解
    ，請求輕判云云，惟依和解內容及被告前科以觀，核為無理
    由，自應予駁回。
據上論斷，應依刑事訴訟法第368條，判決如主文。
本案經檢察官張熙懷到庭執行職務。
中    華    民    國    97    年    12    月    17    日
                  刑事第十四庭審判長法  官  陳志洋
                                    法  官  梁耀鑌
                                    法  官  蔡聰明
以上正本證明與原本無異。
不得上訴。
                                    書記官  陳建邦
中    華    民    國    97    年    12    月    17    日
刑法第321條：
犯竊盜罪而有左列情形之一者，處六月以上五年以下有期徒刑：
一、於夜間侵入住宅或有人居住之建築物、船艦或隱匿其內而犯
    之者。
二、毀越門扇、牆垣或其他安全設備而犯之者。
三、攜帶兇器而犯之者。
四、結夥三人以上而犯之者。
五、乘火災、水災或其他災害之際而犯之者。
六、在車站或埠頭而犯之者。
前項之未遂犯罰之。


司法院資訊處製作；財團法人民間司法改革基金會備份。
